【裁判字號】    97,台上,2515
【裁判日期】    970612
【裁判案由】    常業詐欺等罪
【裁判全文】
最高法院刑事判決            九十七年度台上字第二五一五號
上  訴  人  甲○○（原名喬萬里）
選任辯護人  羅明宏律師
上  訴  人  乙○○
上列上訴人等因常業詐欺等罪案件，不服台灣高等法院中華民國
九十四年五月十九日第二審判決（九十四年度上訴字第六三號，
起訴案號：台灣宜蘭地方法院檢察署九十二年度偵字第八七號）
，提起上訴，本院判決如下：
    主  文
上訴駁回。
    理  由
按刑事訴訟法第三百七十七條規定，上訴於第三審法院，非以判
決違背法令為理由，不得為之。是提起第三審上訴，應以原判決
違背法令為理由，係屬法定要件。如果上訴理由書狀並未依據卷
內訴訟資料，具體指摘原判決不適用何種法則或如何適用不當，
或所指摘原判決違法情事，顯與法律規定得為第三審上訴理由之
違法情形，不相適合時，均應認其上訴為違背法律上之程式，予
以駁回。本件原判決認定上訴人甲○○、乙○○有原判決事實欄
所載犯行，係依憑甲○○、乙○○於偵查、第一審調查及審理時
均供承不諱，同案被告楊家豪、傅世豪、陳楊順、黃政國於第一
審之自白、證人即共犯張志豪、李政平、蕭貴蓮、程文金、陳玉
慧、陳德謀、陳錦、林進興於偵查中之證詞、證人林育弘、莊一
清、游東龍、康茂富、劉雲鳳、陳麗芳、游文德於偵查中之證詞
，暨原判決附表一所示之台灣土地銀行現金卡申請、啟用登錄申
請書各一紙，及偽造之富旺針織公司、昌捷工程公司、傳形廣告
公司、達信針織公司、億豐電子公司、得意成衣公司、宜錦營造
公司等七家公司之各類所得扣繳暨免扣繳憑單各一紙，及偽造前
揭七家公司之在職證明書各一紙、台灣土地銀行現金卡融資契約
書各一紙、原判決附表二所示之委託代辦書、偽造前揭七家公司
之各類所得扣繳暨免扣繳憑單、在職證明書、及薪資單等偽造之
特種文書、原判決附表三所示偽刻前揭七家公司之印章十九枚、
遠傳電信股份有限公司門號0000000000號行動電話基
本資料及通聯紀錄各一件、甲○○所刊登之代辦銀行現金卡分類
廣告一紙及所稱購買偽造特種文書之跳蚤市場雜誌內頁廣告影本
三頁等證據，因而維持第一審依牽連犯關係從一重論處甲○○共
同以犯詐欺為常業，及論處乙○○共同行使偽造私文書罪刑之判
決，駁回上訴人等在第二審之上訴。已敘明所憑之證據及其認定
之理由。對於甲○○所辯否認李政平部分之犯行，及乙○○辯稱
不知甲○○所交付之文書為偽造云云。何以均不足採，亦已依據
卷內資料予以指駁。從形式上觀察，原判決並無違背法令之情形
存在。上訴意旨，甲○○略稱：上訴人因家境清寒、父母老弱多
病，醫療費用皆由上訴人支出，尚須負擔子女家計，因一時觀念
偏差誤觸法網，犯罪後顯有悔悟、態度良好，原審未依刑法第五
十七條審酌而為科刑之依據，判決要難謂無違誤；又原判決附表
二中關於莊一清各類所得扣繳暨免扣繳憑單、傳形廣告公司員工
在職證明書等部分犯行，原判決於事實欄有記載而於理由欄漏未
論列，有理由不備之違法；再上訴人既對於李政平及莊一清部分
犯行上訴人有所爭執，並請求傳喚，原審未予傳喚，有應調查證
據未予調查之違法。乙○○略稱：當初因為上訴人母親身染癌症
，急需用錢，看報登廣告得知此借錢管道，將身分證及印章交由
甲○○後，並不知其以觸法行為辦理，事後上訴人所得金額亦正
常繳納銀行利息，希望判決無罪給予上訴人機會各云云。經查：
按證據之取捨及證據證明力如何，均屬事實審法院得自由裁量、
判斷之職權，苟其此項裁量、判斷，並不悖乎通常一般之人日常
生活經驗之定則或論理法則，又於判決內論敘其何以作此判斷之
心證理由者，即不得任意指摘其為違法，據為提起第三審上訴之
合法理由。本件原判決依調查證據之結果，就原判決附表二中關
於莊一清各類所得扣繳暨免扣繳憑單、傳形廣告公司員工在職證
明書等部分犯行，原判決業於事實欄認定，復於理由內予以說明
；至於上訴理由所爭執就李政平及莊一清之犯行部分，原審審判
期日時，經審判長問：李政平部分是否還需要進行交互詰問？甲
○○於原審之辯護人答稱：不需要，並陳稱對李政平及莊一清於
偵查中陳述之證據能力不爭執，有該審判筆錄可稽；以此爭執，
顯均非依據卷內訴訟資料具體指摘之適法上訴第三審理由。又量
刑輕重係屬事實審法院得依職權自由裁量之事項，原判決已說明
審酌甲○○年輕力壯，不思以正途獲取財物，而以偽造特種文書
之方式向銀行詐領現金卡，藉以獲取報酬營生，且申辦人數眾多
，對於銀行現金卡核卡業務及國家金融秩序產生重大影響，而乙
○○係因經濟因素而以偽造特種文書申辦現金卡，亦紊亂銀行現
金卡發卡業務，並斟酌其等素行、犯罪目的、手段，及犯罪後之
態度等一切情狀，分別量處甲○○有期徒刑一年十月，乙○○有
期徒刑四月之刑，已斟酌刑法第五十七條各款所列情狀而未逾法
定刑度，即不得遽指為違法。原判決綜合各種相關證據，認定上
訴人等有本件犯行，就案內有關證據，本於調查所得心證，分別
定其取捨而為事實上之判斷，均已於理由內詳加說明。並無上訴
意旨所指之違背法令。其餘上訴意旨，無非係對事實審法院採證
認事之職權行使及原審已調查、判決理由已說明之事項，仍執陳
詞，徒憑己見漫事爭執，亦非適法之上訴第三審理由。衡以上述
說明，應認其上訴均為違背法律上之程式，予以駁回。
據上論結，應依刑事訴訟法第三百九十五條前段，判決如主文。
中    華    民    國  九十七  年    六    月   十二   日
                      最高法院刑事第六庭
                          審判長法官  洪  清  江
                                法官  韓  金  秀
                                法官  陳  晴  教
                                法官  李  錦  樑
                                法官  吳  昆  仁
      本件正本證明與原本無異
                                      書  記  官
中    華    民    國  九十七  年    六    月   三十   日
                                                    Ｒ


司法院資訊處製作；財團法人民間司法改革基金會備份。
